【裁判字號】    89,交上訴,1604
【裁判日期】    891122
【裁判案由】    業務過失致死
【裁判全文】
臺灣高等法院臺中分院刑事判決            民國八十九年度交上訴字第一六○四號
    上  訴  人  臺灣台中地方法院檢察署檢察官
    上  訴  人
    即  被  告  丁○○
    選任辯護人  酈長春
右上訴人等因被告業務過失致死案件，不服臺灣臺中地方法院中華民國八十九年七月
二十日第一審判決（民國八十八年度交訴字第九八號，起訴案號：臺灣臺中地方法院
檢察署民國八十八年度偵字第一九一七四號），提起上訴，本院判決如左：
    主  文
原判決撤銷。
丁○○從事業務之人，因業務上之過失致人於死，處有期徒刑拾壹月。
    事  實
一、丁○○以駕駛貨車為業，為從事業務之人，於民國八十八年八月八日（星期日）
    上午駕駛其所服務五團興企業股份有限公司所有平常由丁○○駕駛之車牌號碼Ｂ
    四－○三三一號小客貨車搭載友人戊○○，由台中縣烏日鄉住處往同縣霧峰鄉戊
    ○○友人果園採集龍眼，事畢返家途中，於同日中午十二時二十分許沿台中縣大
    里市○○路，由霧峰往大里南向北方向行駛，途經該路二一之六號前大衛橋下坡
    並劃有行車分向線及設有禁止迴車標誌路段。原應注意不得左轉穿越對向車道及
    迴轉之規定，竟能注意而未注意冒然左轉並欲橫越對向車道迴轉經大衛橋旁元堤
    路返回烏日，致其所駕駛之上開自用小客貨車前之不鏽鋼圓管型保險桿左端於左
    轉時撞及同向在其左方直行未戴安全帽之余明洲所騎乘車牌號碼ＯＢＧ－二○三
    號重型機車右前側，使余明洲人車倒地，並滑行撞及對向車道路邊水泥花盆後，
    余明洲滑向停放於對向車道路旁之車牌號碼Ｒ四－三六八號大貨車車頭下方左側
    車輪處，而機車則反彈滑行回原來北向車道路中，余明洲因而受有顱腦損傷、頸
    、胸、髖部挫傷、上肢骨折、下肢裂創等傷害，致外傷性休克當場死亡。丁○○
    於肇事後，在未經有偵查權之機關或公務員發覺其為犯罪嫌疑人前，向到場處理
    本件車禍之警員陳世勇自首其為肇事者，並願接受裁判。
二、案經台中縣警察局霧峰分局報請台灣台中地方法院檢察署檢察官相驗後，經檢察
    官自動檢舉偵查及余明洲之兄甲○○訴請同署檢察官偵查起訴。
    理      由
一、訊據上訴人即被告丁○○固坦承有於右揭時地駕駛所服務五團興企業股份有限公
    司所有車牌號碼Ｂ四－○三三一號小客貨車，與同向余明洲駕駛之右揭機車於禁
    止迴轉標誌後，雙黃線旁發生擦撞致余明洲當場死亡之事實；惟矢口否認有何業
    務過失犯行，辯稱：伊係公司技工，當天臨時借公司貨車外出找朋友，係被害人
    要超車，於高速超車下不慎擦撞到伊的車子云云。經查：
  (一)被告於偵查中業已供承：「我在公司任貨車司機。」（見相驗卷第十六頁正面）
    。而本件肇事汽車車體並漆寫「五團興企業股份有限公司」等字樣，有現場照片
    附卷可證，再經告訴人事後追被告平素駕車經過肇事地點情形，發現被告於八
    十九年十月二十四日下班時即係駕駛肇事之小客貨車，業經本院於辯論期日命告
    訴代理人乙○○將所錄製錄影帶當庭放映無訛，業經載明本院審判筆錄可稽。均
    見被告為該肇事車之司機，堪認被告偵查中之自白與事實相符。雖被告舉出其服
    務公司負責人吳昌榮證稱：「：：：他（指被告）是公司中更換模具及微調塑膠
    射出機械的技術師：：：因他自己的車壞掉不能發動，所以他去向司機借這部車
    。」（見原審卷第十八、十九頁）。惟查證人吳昌榮係被告所駕肇事汽車所屬公
    司負責人，被告是否為該車司機攸關其公司是否應負民事賠償責任，所證難免偏
    袒，且所證亦與被告前開自白不符，自難遽加採信。
  (二)告訴人堅指被告係違規左轉撞及被害人云云；被告雖一再陳稱：其係直行云云，
    否認欲左轉而與被害人相撞；惟查證人即往現場處理之警員陳世勇於原審證稱：
    「：：：被告住烏日，如迴轉走元堤路比較近，不用進入大里市區：：：」（見
    原審卷第五十八頁背面）。而從卷附之照片（見原審卷第二十二頁）顯示大衛橋
    由南往北走向之橋旁左側確有柏油小路無訛。況經告訴代理人當庭放映錄影帶後
    ，被告亦不否認其於八十九年十月二十四日行經肇事地點有迴轉情事。再從被告
    所駕肇事車輛車體本身僅車頭本體保險桿左前角有擦痕，而伸出於車頭前方較車
    頭本體保險桿為短之附加圓管型保險管左端則有凹痕，除為被告所不諱言，並有
    卷附之照片可證。又從警繪現場圖及照片顯示，被告所駕小客車與被害人所騎機
    車碰撞後，被告車逆向停於對向北往南方向車道路旁，而機車倒地刮痕起點即係
    在被告車停車位置左前方，再往左前方延伸至路邊水泥花盆，長度約十二點五公
    尺，刮地痕並留有機車烤漆，刮地痕再從該水泥花盆，往右前方延伸至兩車原來
    南向北車道中，終止於機車倒地處，長度約十三點一公尺。足見被告係原行駛於
    南向北車道，於肇事地點時欲左轉橫越對向車道後迴轉至大衛橋左側之元堤路返
    回烏日，故其圓管型保檢桿左端撞及行駛在左側之被害人機車，因而將機車撞往
    左前方，被害人機車於刮地痕起點倒地後，滑行撞擊至左前方路邊水泥花盆，機
    車撞到花盆後反彈至原來車道路中，被害人則滑行至原對向車道路邊之大貨車車
    頭左側車輪處。蓋若非被告車左轉時始撞及被害人機車，而係被害人機車超車撞
    及被告車，何以被告車身僅車頭本體保險桿左前角有輕微擦痕，反而被告車伸出
    於車頭前方較車頭本體保險桿為短之附加圓管型保險管左端有深陷之凹痕。況從
    兩車相撞後，被害人機車被撞至對向車道路邊始倒地，倒地後撞及路邊花盆又反
    彈至原來之車道中始停止，足見被害人機車係受被告車由右往左撞及始會往左滑
    行倒地，若係被告車直行中被害人機車超車而於超車後欲往右不慎碰到被告車，
    則被害人機車應往右滑行倒於原來車道，何以先向左滑行撞及對向車道路邊花盆
    ，始反彈回原來車道。再若被告車係直行而非左轉，肇事後理應停放於原來車道
    右側，何以竟穿越雙黃線橫越對向車道後停放對向車道路邊（見被告提出附本院
    卷第四十一－四十三頁之照片），此均有違常情。均見告訴人之指訴及證人陳世
    勇所證，與事實相符，為可採信。經原審將本案送請臺灣省台中縣區車輛行車事
    故鑑定委員會鑑定結果，亦為相同之認定，有該會鑑定意見書附原審卷第三十八
    頁可稽。益見被告所辯委係卸責之詞，不足採信。至於臺灣省車輛行車事故覆議
    鑑定委員會八十九年五月三十日府覆議字第八九○五一○號函，認依現場圖照片
    所顯示被害人遭撞擊後倒地滑過Ｒ四－三六八號自用大貨車前面之積水，但被害
    人身上卻未見沾有水跡象，不可能有倒地滑過積水未沾水之不合理情事發生，且
    背部應有刮擦痕跡，方為符合邏輯，而認「被告係自警繪圖所顯示停車位置後方
    之巷道駛出，與右方幹道欲左轉之被害人之機車撞到後，再遭Ｒ四－三六八號撞
    擊之可能性較大」。然查，被害人身體背部確有擦傷、車號Ｒ四－三六八號自用
    大貨車前之水漬上的血跡亦是被害人滑行所致等情，分別經鑑定人檢驗員胡順前
    、證人即當時在場處理本件車禍之警員陳世勇於原審到庭結證屬實，且若認被告
    係自警繪圖所顯示停車位置後方之巷道內駛出，與右方幹道欲左轉之被害人之機
    車撞到後，再遭車號Ｒ四－三六八號自用大貨車撞擊，依此行進方向而要使機車
    向機車之右後方滑行且要有長達近二十五公尺之刮地痕，勢必須有極大之撞擊力
    方有可能產生，然依本件肇事後被告所駕駛之車輛損害程度輕微，應非遭遇強大
    之撞擊，此有兩車肇事後之車輛照片附卷可按。再者，Ｒ四－三六八號自用大貨
    車當時係停於該路旁，並未行駛且其車頭亦無撞擊痕跡，是台灣省車輛行車事故
    覆議鑑定委員會覆議研判意見，自難採酌。
  (三)被害人余明洲確因本件車禍受有顱腦損傷，頸、胸、髖部挫傷、上肢骨折、下肢
    裂創等傷害致外傷性休克不治而當場死亡，亦經台灣台中地方法院檢察署檢察官
    督同檢驗員相驗屬實，製有勘驗筆錄、相驗屍體證明書及驗斷書各一份附卷足憑
    。按汽車在雙向二車道劃有行車分向線之路段，不得駛入來車之車道內，道路交
    通安全規則第九十七條第二款定有明文。又汽車在坡路設有禁止迴車標誌或劃有
    分向限制線之路段，不得迴車，同規則第一百零六條第一、二款亦定有明文。查
    被告固不諱言兩車撞及點之路段下大衛橋設有禁止迴車標誌且劃有分向限制線（
    見原審卷第四十三頁、本院卷第三十八、四十一－四十三頁）。而被告確係在右
    揭下坡、設有禁止迴轉標誌、劃有分向限制線路段欲左轉穿越來車道迴轉至大衛
    橋左側之元堤路返回烏日，甫於左轉即撞及被害人機車，已如上述。而肇事地點
    依當時天氣晴朗、日間自然光、路面無缺陷、無障礙物、視距良好，亦有道路交
    通事故調查報告表附卷可稽。被告本應注意上開道路安全規則之規定，衡情又無
    不能注意之情形，詎其能注意竟疏未注意，冒然左轉，因而肇事，致被害人傷重
    當場死亡，自有過失，且其過失行為與被害人死亡間又有相當因果關係。另證人
    陳世勇證稱：現場未看到安全帽云云，現場照片亦未發現有安全帽，故被害人當
    時應未戴安全帽，雖被害人騎乘機車未戴安全帽亦有過失，惟仍難解免被告之責
    任。被告事證明確，犯行堪以認定。
二、核被告所為係犯刑法第二百七十六條第二項之業務過失致人於死罪。被告於肇事
    後，在未經有偵查權之機關或公務員發覺為犯嫌前，向處理本件車禍之警員陳世
    勇坦承其為肇事者及肇事經過，並願接受裁判，此經被告供承在卷，復經陳世勇
    於原審到庭結證屬實，核與自首要件相符，依法減輕其刑。原審予以論科固非無
    見；惟查被告係以駕駛貨車為業，為從事駕駛業務之人，原審誤認被告非以從事
    駕駛為其主要業務或附隨業務之人，認被告係犯同上法條第一項之普通過失致死
    罪，已有違誤。又查本案係被告違規左轉撞及直行之被害人，原審誤認係被害人
    超車不慎撞及被告，亦有未合。被告上訴意旨否認犯罪，固不足採；檢察官上訴
    意旨指摘原判決不當，則有理由，本院應將原判決撤銷改判。爰審酌本件肇事係
    因被告違規左轉欲再迴轉所致，犯罪後飾詞隱匿部分案情，犯罪後迄未能與被害
    人家屬達成民事和解，量刑本不宜過輕，惟念其尚無前科紀錄，且已坦承部分犯
    行，並已賠償被害人家屬強制責任保險理賠金新臺幣一百二十萬元，又願賠償被
    害人家屬汽車任意險五十萬元並另支付三十萬元，而為被害人家屬所不接受及被
    害人未戴安全帽亦有疏失等一切情狀，酌處如主文第二項所示之刑。
據上論斷，應依刑事訴訟法第三百六十九條第一項前段、第三百六十四條、第二百九
十九條第一項前段，刑法第二百七十六條第二項、第六十二條前段、罰金罰鍰提高標
準條例第一條前段，判決如主文。
本案經檢察官丙○○到庭執行職務。
中      華      民      國    八十九      年    十一      月   二十二   日
                              臺灣高等法院臺中分院刑事第五庭
                                    審判長法  官  吳  火  川
                                          法  官  郭  同  奇
                                          法  官  姚  勳  昌
右正本證明與原本無異。
如不服本判決應於收受送達後十日內向本院提出上訴書狀，其未敘述上訴之理由者並
得於提起上訴後十日內向本院補提理由書（均須按他造當事人之人數附繕本）。
                                           書記官  江  茂  榮
中      華      民      國    八十九      年    十一      月   二十四   日
附錄法條：
刑法第二百七十六條：
因過失致人於死者，處二年以下有期徒刑、拘役或二千元以下罰金。
從事業務之人，因業務上之過失犯前項之罪者，處五年以下有期徒刑或拘役，得併科
三千元以下罰金。
                                                                        Ｋ


司法院資訊處製作；財團法人民間司法改革基金會備份。
